【裁判字號】    97,消債更,335
【裁判日期】    981214
【裁判案由】    更生事件
【裁判全文】
臺灣士林地方法院民事裁定           97年度消債更字第335號
債  務  人  甲○○
上列當事人聲請更生事件，本院裁定如下：
    主  文
債務人甲○○自中華民國九十八年十二月十四日下午五時起開始
更生程序。
命司法事務官進行本件更生程序。
    理  由
一、按債務人與金融機構協商成立者，不得聲請更生或清算，但
    因不可歸責於己之事由，致履行顯有重大困難者，不在此限
    。本條例施行前，債務人依金融主管機關協調成立之中華民
    國銀行公會會員辦理消費金融案件無擔保債務協商機制與金
    融機構成立之協商，準用前項之規定，消費者債務清理條例
    第151 條第5 項、第6 項分別定有明文。次按，債務人不能
    清償債務或有不能清償之虞，且無擔保或無優先權之債務總
    額未逾新臺幣（下同）1,200 萬元者，於法院裁定開始清算
    程序或宣告破產前，得向法院聲請更生，觀諸消費者債務清
    理條例第3 條、第42條第1 項規定自明。又法院開始更生程
    序之裁定，應載明其年、月、日、時，並即時發生效力。法
    院開始更生或清算程序後，得命司法事務官進行更生或清算
    程序，必要時得選任律師、會計師或其他適當之自然人或法
    人一人為監督人或管理人，復為同條例第45條第1 項、第16
    條所明定。
二、債務人聲請意旨略以：債務人有不能清償債務之情事，前曾
    於民國95年間依照「中華民國銀行公會會員辦理消費金融案
    件無擔保債務協商機制」請求共同協商債務清償方案，並協
    商成立，協商條件為每月還款2 萬5,500 元。債務人聲請前
    兩年平均每月收入約5 萬3,000 元，扣除協商還款金額後，
    剩餘2 萬7,500 元，惟債務人於96年右鎖骨骨折，須長期復
    健，影響工作及收入；又債務人尚須扶養父親與幼子，是債
    務人確係因不可歸責於己，致履行協商條件顯有重大困難，
    且債務人無擔保或無優先權之債務總額未逾1,200 萬元，復
    未經法院裁定開始清算程序或宣告破產，爰向本院聲請更生
    等語。
三、經查，債務人所主張之上開事實，業據提出中華民國銀行公
    會會員辦理消費金融案件無擔保債務協商機制協議書暨所附
    無擔保債務還款計劃書影本（見本院卷第81至82頁）、財產
    及收入狀況說明書（見本院卷第8 至10頁）、債務人全戶戶
    籍謄本影本（見本院卷第65至68頁）、財團法人金融聯合徵
    信中心當事人綜合信用報告－債務清理條例前置協商專用債
    權人清冊影本（見本院卷第15至18頁）、財政部臺灣省北區
    國稅局95及96年度綜合所得稅各類所得資料清單影本（見本
    院卷第31至32頁）、財政部臺灣省北區國稅財產歸屬資料清
    單影本（見本院卷第33頁）、國泰綜合醫院汐止分院診斷證
    明書影本（見本院卷第34至36頁）、勞工保險被保險人投保
    資料表（見本院卷第22至23頁）、薪資轉帳存簿內業影本（
    見本院卷第24至27頁）等為證，核閱屬實，堪認為真正。佐
    諸債務人之每月收入扣除必要支出費用後，確不足履行上開
    協商條件，核與債務人前揭聲請狀記載及本院查詢結果相符
    。準此以觀，債務人主張其有不可歸責於己之事由，致履行
    協商條件顯有困難，堪認為真實。此外，復查無債務人有消
    費者債務清理條例第6 條第3 項、第8 條或第46條各款所定
    駁回更生聲請之事由存在，則債務人聲請更生，應屬有據。
四、爰裁定如主文。
中    華    民    國    98    年    12    月    14    日
                  民事第一庭  法      官  王本源
上為正本係照原本作成。
本件不得抗告。
中    華    民    國    98    年    12    月    14    日
                              書  記  官  周嫣蘋


司法院資訊處製作；財團法人民間司法改革基金會備份。
